臺北高等行政法院判決
　　　　　　　　　　　　　　　　　　 95年度訴字第01084號
　　　　　　　　　　　　　　　.
原　　　告　久鼎金屬實業股份有限公司
代　表　人　甲○○（董事長）
訴訟代理人　崔君瑋律師
被　　　告　經濟部智慧財產局
代　表　人　蔡練生（局長）
訴訟代理人　乙○○
　　　　　　戊○○
參　加　人　日商‧本田技研工業股份有限公司
代　表　人　丙○○○
訴訟代理人　丁○○律師　　　　 （兼送達代收人）
　　　　　　楊憲祖律師
　　　　　　黃闡億律師
上列當事人間因商標異議事件，原告不服經濟部中華民國95年01
月23日經訴字第09506160950號訴願決定，提起行政訴訟，並經
本院裁定命參加人獨立參加本件被告之訴訟。本院判決如下：
　　主  文
原告之訴駁回。
訴訟費用由原告負擔。
　　事  實
一、事實概要：原告於民國（以下同）91年02月08日以「CITYBU
    G」商標作為註冊第840291號「迷電及圖Citybug」商標之聯
    合商標，指定使用於當時商標法施行細則第49條所定商品及
    服務分類表第12類之「電動滑板車、... 、三輪車」等商品
    ，向被告申請註冊，經被告准列為審定第0000000 號聯合商
    標。參加人於公告期間以系爭商標有違修正前商標法第37條
    第7 、12及14款規定，對之提起異議，經被告以92年10月31
    日中台異字第920547號商標異議審定書為「主張違反修正前
    商標法第37條第12、14款部分，異議不成立；主張違反修正
    前商標法第37條第7 款部分，異議駁回」之處分；參加人不
    服，提起訴願，經93年02月25日經訴字第09306212940 號訴
    願決定為「撤銷原處分，責由被告另為適法之處分」；原告
    不服前開訴願決定，提起行政訴訟，經本院以94年06月15日
    93年度訴字第1329號判決駁回原告之訴，並告確定在案。期
    間商標法業於92年11月28日修正公布施行，系爭聯合商標遂
    依現行商標法第86條第2 項及第89條第1 項規定，視為獨立
    商標逕予註冊；參加人復依現行商標法第90條規定，主張系
    爭商標亦有違現行商標法第23條第1 項第13、14款規定。案
    經被告重新審查，以94年08月16日中台異字第930181號商標
    異議審定書為系爭商標註冊應予撤銷之處分。原告不服，提
    起訴願，經訴願決定駁回，原告猶未甘服，遂向本院提起行
    政訴訟。本院因認本件撤銷訴訟之結果，參加人之權利或法
    律上利益將受損害，乃依行政訴訟法第42條第1 項規定，依
    職權裁定命參加人獨立參加本件被告之訴訟。
二、兩造聲明：
　(一)原告聲明：
  1.原處分及訴願決定均撤銷。
  2.訴訟費用由被告負擔。
　(二)被告聲明：
  1.駁回原告之訴。
  2.訴訟費用由原告負擔。
  (三)參加人聲明:
  1.駁回原告之訴。
  2.訴訟費用由原告負擔。
三、兩造之主張：
甲、原告主張：
  (一)系爭註冊第0000000號「CITYBUG」商標與據以異議之註冊第
    573839「CITY」商標，無致相關消費者混淆誤認之虞，原處
    分、訴願決定認事用法顯有違誤，應予撤銷：
  1.原處分及訴願決定係認: 「兩造商標圖樣俱由單純之外文所
    構成，且系爭商標圖樣上之『CITYBUG 』，尚以大寫字母突
    顯『CITYBUG 』，致與據以異議之「CITY」商標，皆有寓目
    明顯之『CITY』，異時異地隔離觀察，應屬近似之商標。復
    以二商標均指定使用於機車、自行車等同一或類似商品，是
    以具有普通知識經驗之相關消費者，於購買時施以普通之注
    意，易產生二商標之商品來自同一來源或雖不相同但有關連
    之聯想，而致生混淆誤認之虞。」
  2.按被告於93年04月28日公告之「混淆誤認之虞審查基準」中
    ，判斷二商標間有無混淆誤認之虞，應參考「商標識別性之
    強弱、商標是否近似暨其近似之程度、商品/ 服務是否類似
    暨其類似之程度、先權利人多角化經營之情形、實際混淆誤
    認之情事、相關消費者對各商標熟悉之程度、系爭商標之申
    請人是否善意、其他混淆誤認之因素」，綜合認定有無混淆
    誤認之虞。惟原處分及訴願決定未詳加斟酌，竟將「CITYBU
    G 」強為割裂，但憑二商標中均有「CITY」字樣，且均指定
    使用於「機車、自行車」等商品，而逕為認定「二商標高度
    近似」、「商品同一或類似」，致生混淆誤認之虞，違反商
    標審查整體觀察之原則，自有認事用法錯誤之違法。
  (二)據以異議商標之「CITY」字樣識別性弱，故兩造商標並無混
    淆誤認之虞：
  1.按「識別性越強的商標，商品/ 服務之消費者的印象越深，
    他人稍有攀附，即可能引起購買人產生混淆誤認。易言之，
    識別性越弱的商標，商品/ 服務之消費者的印象越模糊，故
    他人商標中之一部分，若含有識別性弱的商標，尚不致有引
    起購買人產生混淆誤認之虞。」為前揭審查基準第5.1 點所
    明載。
  2.查「CITY」為一般熟知之外文單字，且自被告之網站上檢索
    後得知，在各商品類別中以「CITY」為首或商標圖樣中包含
    「CITY」之文字組合之商標共多達1,023 件註冊在案（檢索
    日期93年05月10日），可知以「CITY」為首或商標圖樣中包
    含有「CITY」之文字組合之商標廣為各行業所泛用。
  3.在前述1,023 件以「CITY」為首或商標圖樣中包含有「CITY
    」之文字組合之商標中，註冊於兩造商標指定使用之修正前
    商標法施行細則第49條第12類商品者亦多達14件之多（檢索
    日期93年05月11日），如「城市火CITYFIRE」、「CITYLADY
    」等商標均是。前述所指之各註冊商標，與系爭商標均以「
    CITY」為字首或文字組合之一部，但都獲准與「CITY」商標
    併存註冊在案。
  4.準此，上述事實在在顯示單純之「CITY」一字創設性不足，
    實屬識別性甚低之弱勢商標，而系爭商標因多含有「BUG」
    ，並且「CITYBUG」字樣係經過特殊設計，其已突顯出自身
    之識別性，故系爭商標中含有「CITYBUG」，尚不致有混淆
    誤認之虞。
  (三)就兩造商標之外觀、文字組合、觀念與讀音進行整體與隔離
    觀察，二商標當屬不近似，故無混淆誤認之虞：
  1.自外觀上觀之：
    (1)二商標雖共同包含有「CITY」此一外文字且同為字首，但
      系爭商標之組成字母字數較多，使得整體外觀型態較據以
      異議商標為長，故於整體與隔離觀察下，皆可輕易分別二
      者之差異，無近似之情事存在。
    (2)再觀察二商標之共同部分，據以異議商標之「CITY」僅使
      用未經設計的Arial 大寫字體，而系爭商標圖樣係經過特
      殊設計，使用具創設性的特殊字體，且各字母間一高一低
      ，參差不齊，故二者具有寓目明顯的差異性。
  2.自文字組合上觀之：
    該「CITY」一字創設性不足，「CITY」商標係屬弱勢商標，
    而系爭商標因含有「BUG 」字尾，已突顯出自身之獨特處，
    且使得文字組合與據以異議商標產生明顯差異，就此，二商
    標並不近似。
  3.自觀念上觀之：
    兩造商標雖具有相同之字首「CITY」，惟系爭商標尚有一「
    BUG 」字尾，使得兩者於觀念上產生明顯不同，前者為「城
    市」之意，後者為「城市中的蟲」之意，強調之主體乃為「
    蟲」，而「城市」只被當作形容詞使用，則在觀念上「CITY
    BUG 」才是系爭商標之主要部分，故於意義觀念上二商標亦
    不近似。
  4.自讀音上觀之：
    略諳英文發音者均可清楚分辨出兩造商標之音節及重音不同
    ，據以異議商標「CITY」為二音節之單字，而系爭商標為三
    音節，又差異之第三音節為重音，連貫唱呼時之語調變化明
    顯不同，當予人截然不同之印象，是二商標於讀音上亦不近
    似。
  5.綜上以觀，二商標雖皆具有相同字首，但因二商標之差異處
    「BUG」以及「CITY」之設計，已使系爭「CITYBUG」商標於
    外觀、文字組合、觀念與讀音上與據以異議「CITY」商標產
    生極大之差異，自不得單以二商標具有相同之字首，即認二
    商標構成近似。
  (四)兩造商標並無實際混淆誤認之情事：
  1.依據前揭審查基準第5.5 點，實際混淆誤認之情事係指實際
    發生有關商品/ 服務之消費者，誤認後案商標之商品係源自
    先權利人之情形。則實際上是否曾發生混淆誤認之情事，乃
    認定商標法所規定「混淆誤認之虞」實應審酌之重要因素，
    且「此事實應由先權利人提出相關事證證明之。」
  2.惟自系爭商標使用以來，原告未曾接獲通知與系爭商標發生
    混淆誤認之情事，且參加人於先前異議程序及訴願程序中亦
    未提出具體事證，證明二商標於市場上有混淆誤認之情事。
    是以，兩造商標無實際混淆誤認之情事存在。
  (五)相關消費者已相當熟悉系爭「CITYBUG 」商標商品源自原告
    ，故無與據以異議商標發生混淆誤認之虞：
  1.原告自87年創設「CITYBUG 」以來，因業務擴展需要，系爭
    商標已取得美國、歐盟25國、日本、加拿大、阿根廷、智利
    、巴拿馬、哥倫比亞、瑞士、波蘭、俄羅斯、南斯拉夫、捷
    克、烏克蘭、匈牙利、大陸、香港、南韓、越南、馬來西亞
    、泰國、印尼、印度、沙烏地阿拉伯、阿聯公國、澳洲、紐
    西蘭等多國之註冊保護。
  2.原告亦積極於各國行銷標示有系爭商標之商品，包括美國、
    英國、法國、德國、瑞士、西班牙、澳洲、紐西蘭、大陸等
    市場，而在原告投資鉅額經費、精力、時間，努力經營、廣
    告宣傳之下，已使相關消費者清楚知悉凡標示有「CITYBUG
    」之商品，即係源自於原告，一般具有普通知識經驗之消費
    者，於購買時施以普通所用之注意，亦可辨識出商品係來自
    於不同營業主體；且兩造商標間未曾發生實際混淆誤認之情
    事，是應尊重兩造商標於市場上併存之事實，而認為二商標
    間無混淆誤認之虞。
  (六)系爭商標之註冊申請係為善意：
    系爭商標係沿用其正商標中之「Citybug」一字進行申請註
    冊，即僅係將自有商標進行延伸，當屬善意。
  (七)原處分逕自援引已有違誤之前案中台異字第902006號商標異
    議審定為其主要理由，實有違反「商標審查個案拘束原則」
    :
  1.按「原行政處分經撤銷後，原行政處分機關須重為處分者，
    應依訴願決定意旨為之，並將處理情形以書面告知受理訴願
    機關」為訴願法第96條之規定，其規範意旨僅係要求原行政
    處分機關重為處分時，須依訴願決定之意旨，重新審查個案
    事實，並正確適用法律，始符法制，此一見解亦為最高行政
    法院94年判字1098號判決所採。
  2.本案於異議程序中，被告前曾於92年10月31日以中台異字第
    920547號商標異議審定書作成「異議不成立」之處分，表明
    :「兩造商標相較，二者外文雖均有相同之CITY部分，惟CIT
    Y一字為一般熟知之外文單字，且在車輛等類似商品中，以C
    ITY結合其他文字作為圖樣而請准之商標尚不乏其例，消費
    者應能區辨其係來自不同之營業主體；又系爭商標圖樣之外
    文『Citybug』有『城市之蟲』之意，據以異議商標圖樣之
    外文『CITY』則為『城市』之意，二者字義觀念明顯有別，
    異時異地隔離觀察，應不難區辨；況查系爭商標圖樣之外文
    係源自被異議人（即本件原告）註冊第840291號『迷電及圖
    Citybug』正商標圖樣，該正商標復與異議人（即本件參加
    人）據以異議商標已並存4年，異議人並未能證明有造成混
    同之情事，從而二造商標圖樣，在以具有普通知識經驗之購
    買人，於購買實施以普通所用之注意，客觀上應無混同誤認
    之虞，非屬構成近似。」確屬的論。
  3.嗣經參加人對前開異議不成立處分不服，提起訴願，訴願機
    關竟於93年02月25日以經訴字第09306212940號訴願決定書
    將原處分撤銷，要求被告另為適法之處分。而該訴願決定之
    意旨為:「原處分機關（即本件被告）於另案91年04月23日
    中台異字第902006號商標異議審定書業已認定審定第973935
    號『CITYBUGe2』商標與本案據以異議之註冊573839號『CIT
    Y 』商標構成近似，該案與本案之兩造當事人均屬相同，則
    原處分機關於本件商標異議案之審查認二造商標圖樣上之『
    CITYBUG 』與『CITY』不構成近似，是否有前後審查不一致
    之情事，即有可議之處。爰將原處分撤銷，由原處分機關通
    盤斟酌後，另為適法之處分。」是被告原應依訴願決定意旨
    ，重行審查，通盤斟酌構成「混淆誤認之虞」之整體要素；
    若無導致「混淆誤認之虞」者，仍應為異議不成立之處分，
    並說明前案（中台異字第902006號）審查不足之處。非謂被
    告必以前案審查結論為依歸，驟將系爭商標之註冊審定撤銷
    。
  4.況被告於另案中台異字第902006號之審定謂:「系爭審定第9
    73935 號『CITYBUGe2 』商標圖樣，係由字體不同之外文『
    CITY』、『BUG 』及『e2』三部分所組成，而『CITY』一字
    置於起首予人印象較為深刻，與據以異議之註冊第573839
    『CITY』商標圖樣相較，二者外文均有相同之『CITY』，異
    時異地隔離觀察，難謂無使商品購買人產生混同誤認之虞。
    」惟按前揭審查基準第5.2.3 點：「判斷商標近似，應以商
    標圖樣整體為觀察。此乃係由於商標呈現在商品/ 服務之消
    費者眼前的是整體圖樣，而非割裂為各部分分別呈現。」。
    被告於該案竟將「CITYBUGe2 」割裂為三部分，且僅就「
    CITY 」 部分為商標近似之認定，實有適用法律及認定事實
    之違誤。
  5.被告不察上開條文之規範意旨，未予探究兩造商標是否構成
    近似而產生混淆誤認之虞，亦未查悉訴願決定書係要求其解
    釋為何有審查不一致之情形，竟逕自援引已有違誤之前案中
    台異字第902006號審定，而認定二商標構成近似，可能致具
    有普通知識經驗之消費者混淆誤認二商品係來自於同一來源
    或誤認不同來源之間有所關聯，確已違反商標審查個案拘束
    原則。就此，被告認事用法違誤，其作成之原處分當屬違法
    不當，應予撤銷。
  6.綜上，被告應重行實質審查兩造商標是否有致相關消費者混
    淆誤認之虞，並指明前案中台異字第902006號審定有何不足
    之處。惟被告捨此不為，竟將已有違誤之前案作為本案審定
    之主要理由，故有認定事實錯誤，且違反「商標審查個案拘
    束原則」之嫌，應予撤銷。而訴願決定未察，竟予維持，亦
    屬違法，應併予撤銷。
  (八)綜上所述，原處分及訴願決定均顯有違法不當，謹請鈞院明
    察鑑核，賜為撤銷原處分及原決定，以保原告之權益，實感
    德便。
乙、被告主張：
  (一)參加人以「其在汽車業界具著名性，早已取得註冊第573839
    號『CITY』商標權，原告因業界關係或其他客觀事實而得知
    悉參加人商標存在，並以與據以異議商標近似之圖樣作為系
    爭註冊第0000000 號『CITYBUG 』商標圖樣，且指定使用於
    同一或類似商品註冊」為由，主張本件有修正前商標法第37
    條第12、14款規定之適用。原處分以兩造商標圖樣非屬構成
    近似，無前開法條規定之適用而為異議不成立之處分。嗣經
    濟部以經訴字第09306212940 號訴願決定書以「據訴願人（
    即本件參加人）主張原處分機關（即本件被告）於另案91年
    04月23日中台異字第902006號商標異議審定書業已認定審定
    第973935號『CITYBUGe2』商標與本案據以異議之註冊5738
    39號『CITY』商標構成近似，該案與本案之兩造當事人均屬
    相同，則原處分機關於本件商標異議案之審查認二造商標圖
    樣上之『CITYBUG 』與『CITY』不構成近似，是否有前後審
    查不一致之情事，即有可議之處... 」為由，將原處分撤銷
    。
  (二)兩造商標應為近似之商標，系爭商標之註冊應有修正前商標
    法第37條第12款及商標法第23條第1 項第13款規定之適用:
  1.按「訴願之決定確定後，就其事件，有拘束各關係機關之效
    力；就其依第10條提起訴願之事件，對於受委託行使公權力
    之團體或個人，亦有拘束力。」「原行政處分經撤銷後，原
    行政處分機關須重為處分者，應依訴願決定意旨為之，並將
    處理情形以書面告知受理訴願機關。」分別為依訴願法第95
    、96條之規定，因此訴願決定有拘束相關機關之效力，原處
    分機關須重為處分者，自應依訴願決定意旨為之。
  2.查被告於中台異字第902006號商標異議審定書業已認定系爭
    審定第973935號「CITYBUGe2 」商標圖樣，係由字體不同之
    外文「CITY」、「BUG 」及「e2」三部分所組成，而「CITY
    」一字置於起首予人印象較為深刻，與據以異議之註冊第57
    3839「CITY」商標圖樣相較，二者外文均有相同之「CITY」
    ，異時異地隔離觀察，難謂無使商品購買人產生混同誤認之
    虞，應屬構成近似之商標。
  3.兩造商標應為近似之商標，系爭商標之註冊應有修正前商標
    法第37條第12款及商標法第23條第1項第13款規定之適用:
    本案與前案之兩造當事人均屬相同，且該案之商標圖樣與本
    案商標圖樣相較，前者除外文字之末多加「e2」之外，其餘
    完全相同，字型（圖樣）亦完全相同，從而系爭「CITYBUG
    」商標圖樣與據以異議之「CITY」商標圖樣相較，二者外文
    均有相同之「CITY」，以具有普通知識經驗之消費者，於購
    買時施以普通之注意，仍有可能會有所混淆而誤認二商品來
    自同一來源或誤認不同來源之間有所關聯，應屬近似之商標
    ；又二者商標均指定使用於機車、自行車等同一或類似商品
    ，系爭商標之註冊，可能有致使消費者誤認該二者來自不同
    來源的商品以為來自同一來源，或者誤認二商標之使用人間
    存在關係企業、授權關係、加盟關係或其他類似關係，應有
    前揭修正前商標法第37條第12款及商標法第23條第1 項第13
    款規定之適用。
  (三)系爭商標因違反修正前商標法第37條第12款及商標法第23
    條第1 項第13款規定，應依法撤銷其註冊，其是否另有違反
    修正前商標法第37條第14款及商標法第23條第1 項第14款之
    規定，即無庸再予論究，併予陳明。
  (四)綜上論述，被告原處分洵無違誤，敬請駁回原告之訴。
丙、參加人主張:
  (一)據以異議註冊第573839號「CITY」商標識別力強大，並無減
    弱的情形：
  1.原告提出含有「CITY」外文之商標註冊資料，主張據以異議
    商標之「CITY」字樣識別性弱，故系爭商標與據以異議註冊
    第573839號「CITY」商標並無混淆誤認之虞。
  2.按商標圖樣近似性之審查，所須斟酌因素甚多，必須經由個
    案，透過二個商業主體在法律上之真實攻防，才能決定，因
    此必須採取「個案審查拘束原則」（鈞院89年訴字第2815號
    判決參照）。原告所舉之其他含有「CITY」外文的商標實際
    案情與本案並不相同，且原處分係綜合考量商標近似、商品
    類似等因素，認定系爭商標有致消費者產生混淆誤認之虞。
    至於原告所舉諸案例是否妥適，並非本案所得審究，依前述
    個案審查拘束原則，尚難執為本案得為異議不成立之有利論
    據。
  3.據以異議註冊第573839號「CITY」商標識別力強大，並無減
    弱的情形：
    (1)據以異議「CITY」商標係指定使用於「航空機、船舶、車
      輛、運輸機械器具及其組件」等商品，「CITY」外文雖為
      現有辭彙，惟其與指定商品全然無關，屬隨意性商標，具
      有識別性，得以之作為商標獲准註冊，要無疑義。原告所
      提出之含有「CITY」外文之商標註冊資料，絕大部分並非
      指定使用於「航空機、船舶、車輛」等之同一或類似商品
      ，雖有部分商標指定使用於車輛相關商品，惟大部分另含
      有顯著之中文「城巿火」、「城巿遊俠」、「漫遊城鄉」
      或外文「LADY」、「Ballet」、「CS Sports 」等文字或
      圖形，與據以異議之「CITY」商標圖樣並不相同。再者，
      商標註冊與商標使用乃不同概念，僅提出商標註冊資料並
      無法證明，該等商標是否於實際消費巿場上廣泛使用而影
      響據以異議商標之識別性。是以，原告僅提出含有「CITY
      」外文之商標註冊資料並無法證明據以異議商標之識別性
      遭到減損。
    (2)參加人為汽車業界之著名廠商，早自81年即於「航空機、
      船舶、車輛、運輸機械器具及其組件」等商品上取得註冊
      第573839號「CITY」商標專用權，在台灣地區與三陽工業
      、南陽實業、南誠實業等公司合作製造銷售「CITY」商標
      車輛產品，投入鉅額費用，進行宣傳廣告，該「CITY」商
      標使用於汽車等商品為表彰參加人產製之產品及品質已為
      相關事業及消費者所熟知，其商標識別力強大，並無減弱
      的情形。
  (二)兩造商標為近似商標：
　1.原告主張，系爭商標組成字母數較多，「CITY」字母間一高
    一低，參差不齊，系爭商標另含有「BUG 」字尾，具有「城
    巿中的蟲」之意，且二者讀音不同，兩造商標並不近似。
  2.兩造商標應為近似商標：
    (1)按商標近似係指二商標予人之整體印象有其相近之處，若
      其標示在相同或類似的商品/ 服務上時，以具有普通知識
      經驗之消費者，於購買時施以普通之注意，可能會有所混
      淆而誤認二商品/ 服務來自同一來源或誤認不同來源之間
      有所關聯。商標近似之判斷得就二商標外觀、觀念及讀音
      為觀察（被告混淆誤認之虞審查基準5.2.1 及5.2.5 參照
      ）。
    (2)查系爭商標圖樣係由字體大小不同之外文「CITY」與「BU
      G」所組成，而「CITY」一字置於起首且字體較大，予人
      印象較為深刻，與據以異議商標圖樣相較，二者外文均有
      相同之「CITY」，異時異地隔離觀察，難謂無使商品購買
      人產生混同誤認之虞，應屬構成近似之商標。
  (三)按「在大多數新申請註冊案，由於商標尚未使用，不必然呈
    現所有參考因素，自可僅就商標識別性之強弱、商標之近似
    程度及商品/ 服務之類似程度等因素為斟酌即可。商標異議
    或評定案件，亦得依其個案案情當事人是否主張為斟酌。」
    為前揭審查基準第4 點所載。今原告主張：「自系爭商標使
    用以來，原告未曾接獲通知與『CITY』商標發生混淆誤認之
    情事，且參加人亦未提出具體事證證明二商標於巿場上有混
    淆誤認之情事，是以，得相信二商標間無實際混淆誤認之情
    事存在。」惟本案所涉及的修正前商標法第37條第12款及現
    行商標法第23條第1 項第13款係以商標近似、商品類似及有
    致相關消費者混淆誤認之虞為要件，而不以實際已發生混淆
    誤認為必要，「實際混淆誤認之情事」雖在前揭虞審查基準
    中，列為判斷有無混淆誤認之虞審的參考因素之一，但應於
    當事人提出具體證據時，方有斟酌之必要，故原告主張並不
    可採。
  (四)原告主張：「其已在許多國家獲准註冊『CITYBUG 』商標，
    並於各國行銷系爭商標商品，已使相關消費者清楚知悉標示
    『CITYBUG 』之商品，即係源自於原告，應尊重兩造商標在
    巿場上併存之事實，而認為二者間無混淆誤認之虞。」惟查
    原告於其他國家獲准註冊「CITYBUG 」商標之事實，對於兩
    造商標近似與否、商品類似與否、有無混淆誤認之虞之判斷
    ，並不生影響，二者間並無關連性。又商標法為國內法，所
    保護者為我國消費者之權益，現行商標法第23條第1 項第13
    款所謂「有致相關消費者混淆誤認之虞」之要件，應以國內
    消費者為判斷對象；經檢視原告提出之使用證據，發現全為
    外文資料，大部分為原告設於美國的網站資料，雖有部分雜
    誌廣告，惟亦屬國外雜誌，該等證據資料實無從證明我國消
    費者已因其宣傳廣告而普遍知悉系爭商標所表彰之產製來源
    及產品品質，而不致與據以異議商標產生混淆誤認。
  (五)原處分援引被告中台異字第902006號商標異議審定為其主要
    理由，並無違反「商標審查個案拘束原則」：
  1.原告主張：「原處分逕自援引已有違誤之前案中台異字第G0
    0000000 號商標異議審定，作為原處分之主要理由，實有違
    反『商標審查個案拘束原則』之違法。」
  2.按「行政行為，非有正當理由，不得為差別待遇。」行政程
    序法第6 條定有明文。又採取商標審查個案拘束原則的理由
    ，在於商標圖樣近似性之審查，所須斟酌因素甚多，各個案
    件所呈現之事實關係並不完全相同，必須考量各個案件的事
    實關係，才能決定，其理論基礎在於個案具有差異性。
  3.查本案與另案91年04月23日中台異字第902006號商標異議案
    件之當事人、據以異議商標相同，且其所指定使用之商品絕
    大部分亦相同，被異議商標僅有「e2」字樣有無之差異，在
    二案件之事實關係幾無差異的情形下，應考量是否違反行政
    程序法第6 條「恣意禁止原則」之規定，以求行政處分之一
    致性及可預測性，並建立人民對公權力行使之信賴。既然中
    台異字第902006號商標異議案件中被異議之審定第973935號
    「CITYBUGe2 」與據以異議之「CITY」商標已被認定構成近
    似，則近似程度顯然更高之系爭「CITYBUG 」商標自應認與
    據以異議之「CITY」商標構成近似，原處分援引該案見解，
    認定兩造商標構成近似，並無違誤，原告之主張，並不可採
    。
  (六)綜上所述，系爭商標應有修正前商標法第37條第12款及現行
    商標法第23條第1 項第13款規定之適用，原處分及訴願決定
    並無違法或不當之處，懇請鈞院依法駁回原告之訴。
　　理  由
一、按「本法修正施行前，已提出異議，尚未異議審定之案件，
    以本法修正施行前及本法修正施行後之規定均為違法事由為
    限，始撤銷其註冊；其程序依修正後之規定辦理。」為商標
    法第90條之規定。本件係92年11月28日商標法修正施行前，
    已提出異議尚未異議審定之案件，而系爭商標所涉之修正施
    行前商標法第37條第12、14款，其規定業修正施行為商標法
    第23條第1 項第13、14款。另按商標圖樣「相同或近似於他
    人同一商品或類似商品之註冊商標者」，不得申請註冊，為
    修正前商標法第37條第12款所明定；又商標「相同或近似於
    他人同一或類似商品或服務之註冊商標或申請在先之商標，
    有致相關消費者混淆誤認之虞者」，不得註冊，復為現行商
    標法第23條第1 項第13款本文所規定。所謂有致相關消費者
    混淆誤認之虞，係指商標給予消費者的印象，可能致使消費
    者混淆而誤認商品/ 服務之來源，包括誤認來自不同來源的
    商品/ 服務以為來自同一來源，或者誤認二商標之使用人間
    存在關係企業、授權關係、加盟關係或其他類似關係。
二、本件係原告前於91年02月08日以「CITY BUG」商標作為註冊
    第840291號「迷電及圖Citybug 」商標之聯合商標，指定使
    用於當時商標法施行細則第49條所定商品及服務分類表第12
    類之「電動滑板車、... 、三輪車」等商品，向被告申請註
    冊，經被告准列為審定第0000000 號聯合商標。參加人於公
    告期間以系爭商標有違修正前商標法第37條第7 、12及14款
    規定，對之提起異議，經被告以92年10月31日中台異字第
    920547號商標異議審定書為「主張違反修正前商標法第37條
    第12、14款部分，異議不成立；主張違反修正前商標法第37
    條第7 款部分，異議駁回」之處分；參加人不服，提起訴願
    ，經93年02月25日經訴字第09306212940 號訴願決定為「撤
    銷原處分，責由被告另為適法之處分」；原告不服前開訴願
    決定，提起行政訴訟，經本院以94年06月15日93年度訴字第
    1329號判決駁回原告之訴，並告確定在案。期間商標法業於
    92年11月28日修正公佈施行，系爭聯合商標遂依現行商標法
    第86條第2 項及第89條第1 項規定，視為獨立商標逕予註冊
    ；參加人復依現行商標法第90條規定，主張系爭商標亦有違
    現行商標法第23條第1 項第13、14款規定。案經被告重新審
    查，以94年08月16日中台異字第930181號商標異議審定書為
    系爭商標註冊應予撤銷之處分。原告則不服，為如事實欄所
    載之主張。是本件應審究者厥為系爭商標，與據爭商標是否
    構成近似，而是否有致相關公眾混淆誤認之虞；即系爭商標
    有無違反修正前商標法第37條第12款及現行商標法第23條第
    1 項第13款之規定。
三、按商標近似係指二商標予人之整體印象有其相近之處，若其
    標示在相同或類似的商品╱服務上時，以具有普通知識經驗
    之消費者，於購買時施以普通之注意，可能會有所混淆而誤
    認二商品╱服務來自同一來源或誤認不同來源之間有所關聯
    （審查基準5.2.1 參照）。另按判斷商標近，應以商標圖樣
    整體為觀察；此乃因商標呈現在商品之消費者眼前的是整體
    圖樣，而非割裂為各部分分別呈現。查系爭註冊第000000 0
    號「CITY BUG」商標與據以異議之註冊第573839「CITY」商
    標相較，兩者圖樣俱由單純之外文所構成，且系爭商標圖樣
    上之「CITY BUG」尚以大寫字母突顯「CITY」，致與據以異
    議之「CITY」商標，皆有寓目明顯之「CITY」；二者商標相
    較，其相異處係系爭商標尾部多「BUG 」一字，然「BUG 」
    字體較小且位於後面，並不突出；是兩造商標予人之整體印
    象即「CITY」一字，外文書寫字體相似，其商標整體圖樣，
    予人寓目印象，極相彷彿；是以整體觀之，以具有普通知識
    經驗之消費者，於購買時施以普通之注意，可能會有所混淆
    而誤認二商品來自同一來源或誤認不同來源之間有所關聯，
    應屬構成近似之商標。原告主張二者非近似云云，並非可採
    ；況兩商標均指定使用於機車、自行車等同一或類似商品。
    是以，原處分以本件兩商標為高度近似之商標，且指定使用
    於同一或類似之自行車、機車商品，以具有普通知識經驗之
    相關消費者，於購買時施以普通之注意，易產生兩商標之商
    品來自同一來源或雖不相同但有關聯之聯想，而致生混淆誤
    認之虞，自有違反修正前商標法第37條第12款及現行商標法
    第23條第1 項第13款之規定，而撤銷其註冊，依法自無不合
    。又系爭商標因違反上開法條之規定，依法應撤銷其註冊，
    其是否另有違反修正前商標法第37條第14款及現行商標法第
    23條第1 項第14款規定，即毌庸再予論述。
四、至於原告另主張有關註冊第840291號「迷電及圖city bug」
    商標之商標評定案件，該案商標圖樣之主要部分為圖形化之
    外文字母「C 」，與本件系爭商標圖樣差異甚鉅，原處分機
    關就該案為申請評定不成立之處分，自難比附援引，執為本
    件亦應為異議不成立之處分；又原處分係參酌被告另案中台
    異字第902006號商標異議審定書，而自為審查認定，尚非以
    該前案審查結論為依歸，原告對此似有誤解，均併此敘明。
五、綜上所述，被告以系爭商標有違修正前商標法第37條第12款
    及現行商標法第23條第1 項第13 款 之規定，而撤銷其註冊
    ，依法並無不合；訴願決定予以駁回，亦無違誤。原告請求
    撤銷原處分及訴願決定，為無理由，應予駁回。
六、本件事證已臻明確，兩造其餘攻擊防禦方法與本件判決結果
    不生影響，故不逐一論述。
據上論結，本件原告之訴為無理由，爰依行政訴訟法第98條第3
項前段，判決如主文。
中　　華　　民　　國　　96　　年　　1　　月　　25 　　日
                    第七庭審判長法  官　李　得　灶
                                法  官　林　育　如
                                法  官　黃　秋　鴻
上為正本係照原本作成。
如不服本判決，應於送達後20日內，向本院提出上訴狀並表明上
訴理由，如於本判決宣示後送達前提起上訴者，應於判決送達後
20日內補提上訴理由書（須按他造人數附繕本）。
中　　華　　民　　國　　96　　年　　1　　月　　25 　　日
                              　書記官　蘇　婉　婷
